【裁判字號】    96,家抗,43
【裁判日期】    970123
【裁判案由】    核定遺產管理費用
【裁判全文】
臺灣嘉義地方法院民事裁定              96年度家抗字第43號
抗  告  人  行政院國軍退除役官兵輔導委員會嘉義榮民服務處
法定代理人  甲○○
上列抗告人因就被繼承人郭家盛之遺產聲請核定遺產管理費用事
件，對於民國96年7 月20日本院96年度家聲字第80號民事裁定提
起抗告，本院家事合議庭裁定如下：
      主    文
抗告駁回。
抗告程序費用壹仟元由抗告人負擔。
      理    由
一、抗告人聲請意旨略稱：抗告人所列管之榮民郭家盛於民國79
    年2 月21日死亡，依規定抗告人為郭家盛之遺產管理人，並
    已完成遺產管理人職務，而關於遺產管理所支付費用前聲請
    鈞院核定，經鈞院95年度家聲字第87號民事裁定認費用為：
    第一審委任律師訴訟費新臺幣（下同）4 萬元、第二審委任
    律師訴訟費4 萬元及土地謄本地政規費20元，合計為80,020
    元，因另有抗告人因管理遺產所支出之行政公務費用
    68,588元漏未核定，為此提出本件聲請，請鈞院將該行政公
    務費用核定為遺產管理費用等語。
二、原裁定意旨略以：抗告人前檢附支出憑證及民事判決書等件
    向本院聲請核定遺產管理費用，經本院95年度家聲字第87
    號民事裁定核定聲請人因管理郭家盛遺產而支出費用為
    80,020元，業經原審調閱該事件全卷核閱無訛。抗告人雖稱
    前次核定漏列行政公務費用68,858元，請再予核定云云。惟
    本件遺產管理費用業經前開本院95年度家聲字第87號事件中
    審查後酌定，抗告人復未提出何憑據可認確因管理本件遺產
    而有上開行政公務費用之支出，況本件郭家盛之受遺贈人匡
    澎馨曾訴請抗告人交付遺贈物，經臺灣高等法院臺南分院94
    年度上易字第33號民事判決，判命抗告人給付匡澎馨
    876,680元及法定遲延利息並經確定，抗告人於扣除本院所
    核定之管理費用後將遺產給付予匡澎馨，匡澎馨以給付數額
    不足為由，聲請本院民事執行處扣押抗告人存款，有前開民
    事判決書、本院執行命令、臺灣銀行嘉義分行覆函及本院民
    事執行處函等件可憑，本件抗告人所稱之「行政公務費用」
    ，其存否及數額多寡已涉及抗告人與匡澎馨間給付義務之認
    定，具有訟爭性，本院亦無從遽予認定，本件聲請並無理由
    ，應予駁回等語。
三、抗告意旨略以：被繼承人遺有遺產893,179元，經臺灣高等
    法院臺南分院94年度上易字第33號民事判決抗告人應給付受
    遺贈人匡澎馨876,680元及利息，抗告人扣除郭家盛遺產管
    理費用後將所剩之遺產742,424元，連同利息70,735元，及
    郭家盛遺產土地徵收配合施工獎勵金4,848元全數交由匡澎
    馨領取，未料匡澎馨以尚缺134,156元及利息14,452元向抗
    告人聲請強制執行，按管理費用依法應由遺產扣除，所剩之
    遺產為交付受遺贈人之遺產總和，且法院判決之利息依法應
    由遺產中支付，匡澎馨只能領取抗告人所管理郭家盛之全部
    遺產，不得再對非遺產為執行，但匡澎馨又對抗告人之行政
    公務費用為強制執行，作為給付法院判決之利息68,588元，
    顯然違法，抗告人自得請求該強制執行所得之金額請求列入
    管理費用，以資抵銷，以求簡化，避免訟爭，否則管理人因
    管理遺產變成透支，還須依訴訟取回透支款顯非公平，為此
    提起抗告，請准將原裁定廢棄等語。
四、按「遺產管理人之職務如下：(一)編製遺產清冊。(二)為保存遺
    產必要之處置。(三)聲請法院依公示催告程序，限定1 年以上
    之期間，公告被繼承人之債權人及受遺贈人，命其於該期間
    內報明債權及為願受遺贈與否之聲明，被繼承人之債權人及
    受遺贈人為管理人所已知者，應分別通知之。(四)清償債權或
    交付遺贈物。(五)有繼承人承認繼承或遺產歸屬國庫時，為遺
    產之移交」，民法第1179條第1 項定有明文。又按「遺產管
    理人，得請求報酬，其數額由親屬會議按其勞力及其與被繼
    承人之關係酌定之」，民法第1183條亦有明定。經查：
    (一)本件抗告人經本院指定擔任被繼承人郭家盛之遺產管理人
      ，並已執行遺產管理人業務，經本院核定遺產管理費用為
      80,020元一節，業經抗告人提出本院96年家聲字第87 號
      民事裁定影本一件附卷可按，並經原審依職權調閱上開卷
      宗核閱無訛。
    (二)抗告人主張管理費用依法應由遺產扣除，所剩之遺產為交
      付受遺贈人之遺產總和，且法院判決之利息依法應由遺產
      中支付，匡澎馨只能領取抗告人所管理郭家盛之全部遺產
      ，而匡澎馨對抗告人之行政公務費用聲請強制執行，作為
      給付法院判決之利息68,588元，顯係違法，抗告人自得請
      求將該強制執行所得之金額請求列入管理費用等語，並提
      出本院95年9月8日及95年9月18日嘉院龍民95執簡字第
      13668號執行命令及民事執行處函、台灣銀行嘉義分行95
      年9月19日嘉義營字第09500063361號函、台灣銀行公庫存
      款戶對帳單、郭家盛遺款管理收支明細表各1份附卷可參
      ，因此抗告人主張以匡澎馨強制執行所得之金額列入管理
      費用，以資抵銷。惟查，核定遺產管理費用屬非訟事件，
      非訟事件僅為形式上之審查，抗告人就管理郭家盛之遺產
      所支出之必要費用業經本院於95年12月27日以95年度家聲
      字第87號裁定確定為80,020元，已如前述，而抗告人主張
      尚有68,588元之公務費用云云，並未舉證以證明之，本院
      經核閱上開臺灣高等法院臺南分院94年度上易字第33號判
      決書及抗告人之主張，該68,588元實係匡澎馨訴請抗告人
      交付遺贈物，經臺灣高等法院臺南分院於94年7月5日以94
      年度上易字第33號民事判決主文第一項之抗告人應給付匡
      澎馨之遲延利息，有上開民事判決一份附於卷可按，然因
      該筆金額涉及抗告人與受遺贈人匡澎馨間給付義務之實體
      法審查問題，具有訟爭性，並經臺灣高等法院臺南分院判
      決確定，本院並無實體審查之權限，抗告意旨主張上開抗
      告人應給付之遲延利息係遺產管理費，顯不足採取，原裁
      定並無不合，抗告意旨執前詞主張原裁定不當，聲明廢棄
      原裁定，為無理由，應予駁回。
五、據上論結，本件抗告為無理由，依非訟事件法第21條第2 項
    、第24條第1 項、第46條、民事訴訟法第495 條之1 第1 項
    、第449 條第1 項、第95條、第78條，裁定如主文。
中    華    民    國    97    年    1    月    23     日
                家事法庭審判長法  官  林世芬
                              法  官  李文輝
                              法  官  涂裕洪
以上正本係照原本作成。
如不服本裁定，僅得於收受本裁定正本送達後10日內以適用法規
顯有錯誤為理由，向本院提出再抗告狀（須附繕本一份及繳納再
抗告裁判費新台幣1000元），並經本院許可後始可再抗告。
中    華    民    國    97    年    1    月    23     日
                              書記官  李靜華


司法院資訊處製作；財團法人民間司法改革基金會備份。
